最高法院刑事判決　　　　　　　　　　　　　　　　八十七年度台上字第二四五號
　　上　訴　人　王周素玉
　　被　　　告　庚　　○
　　　　　　　　丁 ○ ○
　　　　　　　　戊 ○ ○
　　　　　　　　己○○○
　　　　　　　　丙 ○ ○
　　　　　　　　甲 ○ ○
　　　　　　　　乙 ○ ○
右上訴人因自訴被告等侵占等罪案件，不服台灣高等法院中華民國八十五年三月七日
第二審判決（八十五年度上訴字第二二號，自訴案號：台灣板橋地方法院八十四年度
自字第一六四號），提起上訴，本院判決如左：
    主  文
上訴駁回。
    理  由
按刑事訴訟法第三百七十七條規定：上訴於第三審法院，非以判決違背法令為理由，
不得為之。是提起第三審上訴，應以原判決違背法令為理由，係屬法定要件，且必須
依據卷內資料為具體之指摘，並足據以辨認原判決已具備違背法令之形式，始屬相當
。本件原判決以：上訴人即自訴人王周素玉自訴被告庚○、丁○○與其母即被告戊○
○及親戚即被告己○○○、丙○○、甲○○、乙○○，開設國高工程有限公司（下稱
國高公司），由丁○○擔任董事，其餘被告為股東，被告等共同意圖為自己不法之所
有，於民國七十九年十月至八十年七月間，由庚○向上訴人詐騙入股國高公司之投資
金，並由庚○、丁○○以國高公司名義之支票及本票向上訴人詐騙現款，共計騙取新
台幣（下同）六百六十八萬五千六百元，得款後與被告等共同花用，嗣於八十年七月
二日向上訴人謊稱願如期歸還，與上訴人簽訂協議書，約定應償還六百六十萬元，詎
庚○僅返還一百萬元，其餘所簽發之五張面額均為一百萬元之本票均未兌現，被告等
且於八十一年五月二十六日將所居住之房地出售他人，上訴人因此對庚○、丁○○、
戊○○向台灣板橋地方法院檢察署檢察官提出詐欺告訴，惟經不起訴處分確定，上訴
人另對庚○、國高公司、丁○○、戊○○提起民事訴訟，詎法院僅認定庚○須負還款
責任，其餘被告等又均藉詞賴債，因認被告等共犯刑法第三百四十二條之背信或第三
百三十六條第二項之業務侵占罪嫌等情，經調閱台灣板橋地方法院檢察署八十三年度
偵字第一二一七四、一三八二五號案卷查證，庚○、丁○○、戊○○部分，上訴人曾
就同一事實提起告訴，業經檢察官不起訴處分確定，依刑事訴訟法第三百二十三條第
一項規定：「同一案件經檢察官終結偵查者，不得再行自訴」，又同法第三百三十四
條規定：「不得提起自訴而提起者，應諭知不受理之判決」；至己○○○、丙○○、
甲○○、乙○○部分，原審調查結果，認為彼等僅為國高公司之掛名股東，既未參與
國高公司之營運，亦與庚○、丁○○之邀上訴人入股投資或調借現款無涉，要難僅因
具有國高公司股東之身份，即推斷有夥同庚○、丁○○、戊○○共犯背信或業務侵占
罪行，因予維持第一審諭知庚○、丁○○、戊○○均自訴不受理，己○○○、丙○○
、甲○○、乙○○均無罪之判決，駁回上訴人在第二審之上訴，已援引第一審判決所
載理由論綦詳。上訴意旨仍執陳詞，再就同一事實，主張庚○、丁○○、戊○○共
犯背信、業務侵占罪嫌，且以被告等於前開民事事件中之答辯狀為新證據及所追加之
其餘被告人數不同，謂非屬同一案件，可提起自訴，並以己○○○、丙○○、甲○○
、乙○○既係幫助丁○○成立國高公司，增加丁○○以該公司名義所開本票及支票之
信用，資為提供庚○持向上訴人調借投資款之犯罪工具，有幫助庚○、丁○○共犯背
信、業務侵占罪嫌云云，列舉抽象判例及解釋，指摘原判決有刑事訴訟法第三百七十
九條第十款調查未盡之違法。經核上訴意旨並未依據卷內資料，具體表明上訴人於原
審究曾聲請調查何項證據，且原審未予調查者又係何項證據，泛詞指摘，本院無從在
形式上觀察原判決有應調查之證據而未調查之違背法令情形存在，自難認係以原判決
違背法令為其上訴理由。本件上訴違背法律上之程式，應予駁回。本院既從程序上為
上訴駁回之判決，上訴人提出本院之他案判決及剪報等件影本，即無從審酌。又本件
雖屬刑事訴訟法第三百七十六條第三款、第五款之案件，惟於修正刑事訴訟法施行前
，原得上訴於第三審法院，且已繫屬於法院，依刑事訴訟法施行法第五條第一項規定
，仍應依施行前之法定程序終結之，併此說明。
據上論結，應依刑事訴訟法第三百九十五條前段，判決如主文。
中      華      民      國    八十七    年      一      月    二十二    日
                              最高法院刑事第二庭
                                  審判長法官  施  文  仁
                                        法官  陳  炳  煌
                                        法官  張  淳  淙
                                        法官  洪  文  章
                                        法官  林  錦  芳
      右正本證明與原本無異
                                              書  記  官
中      華      民      國    八十七    年      一      月    二十六    日
